【裁判字號】    99,台上,5085
【裁判日期】    990812
【裁判案由】    誣告等罪
【裁判全文】
最高法院刑事判決            九十九年度台上字第五０八五號
上   訴   人  台灣高等法院檢察署檢察官
被        告  甲○○
              乙○○
              丙○○
上列二人共同
選 任辯護 人  黃東熊律師
              楊慧如律師
上列上訴人因被告等誣告等罪案件，不服台灣高等法院中華民國
九十七年十二月九日第二審更審判決（九十六年度上更(一)字第八
七六號，起訴案號：台灣台北地方法院檢察署九十二年度偵字第
二三九一九號），提起上訴，本院判決如下：
    主  文
上訴駁回。
    理  由
按刑事訴訟法第三百七十七條規定，上訴於第三審法院，非以判
決違背法令為理由，不得為之。是提起第三審上訴，應以原判決
違背法令為理由，係屬法定要件。如果上訴理由書狀並未依據卷
內訴訟資料，具體指摘原判決不適用何種法則或如何適用不當，
或所指摘原判決違法情事，顯與法律規定得為第三審上訴理由之
違法情形，不相適合時，均應認其上訴為違背法律上之程式，予
以駁回。本件原判決以公訴意旨略稱：被告甲○○係端儀營造工
程有限公司（下稱端儀公司）總經理，被告乙○○、丙○○為該
公司員工。端儀公司於民國八十年間，承包台北市○○街里鄰工
程（下稱萬盛街工程），八十一年七月又標得景後街八二０六標
鄰里巷道排水工程（下稱景後街工程），由台北市景美區公所經
建課丁○○負責監督工程。因景後街工程與台北市政府養護工程
處施作之工程部分重疊，丁○○於八十二年六月七日報准變更設
計，致端儀公司之工程款由新台幣（下同）八百十二萬元減為四
百二十六萬元，且丁○○監工時屢次發現工程瑕疵，要求端儀公
司改善，甲○○因而心生不滿，竟意圖使丁○○受刑事處分，於
八十二年十月二十八日向法務部調查局（下稱調查局）檢舉，捏
造丁○○於八十一年二月間萬盛街工程完工驗收時，強邀端儀公
司人員招待至大屯飯店與百利飯店飲宴及召妓陪宿，圖得不正利
益十四萬元，又於八十一年九月十八日檢驗景後街工程時，強邀
端儀公司人員至富貴樓餐廳飲宴及金百利酒家召女陪酒，圖得不
正利益四萬五千元，誣告丁○○犯貪污、偽造文書等罪嫌。甲○
○為遂行誣告意圖，又與乙○○、丙○○共同基於偽證之概括犯
意，以證人身分於檢察官偵查、法院審判時具結為同上之虛偽陳
述。因認被告等三人均犯刑法第一百六十八條偽證罪嫌，甲○○
另犯同法第一百六十九條第一項誣告罪嫌等情。經審理結果，認
不能證明被告等三人犯罪，因而維持第一審諭知被告等三人無罪
之判決，駁回檢察官在第二審之上訴，從形式上觀察，並無違背
法令之情形存在。
上訴意旨略以：萬盛街工程部分，原判決認定實際上由乙○○、
丙○○向端儀公司轉包，則盈虧應與端儀公司無涉，甲○○自無
陪丁○○飲宴之必要，丙○○於丁○○被訴貪污案中證稱飲宴費
用向公司領款，至本案改稱飲宴費用由乙○○負擔，而乙○○、
丙○○為端儀公司之員工，端儀公司派其二人施作即可，何須向
端儀公司轉包，顯見乙○○、丙○○之主張矛盾且不符常情；景
後街工程部分，丁○○如強向包商要求飲宴，應從八十一年九月
十六日喝至同年九月十七日心滿意足，驗收才會順利，豈有驗收
通過後才要求，且承包商賄賂對象應係驗收人員，非負責監工之
丁○○，顯見甲○○係因工程變更，心生不滿而挾怨誣告；政風
人員蔣柏明不自行製作筆錄，反將甲○○帶往調查局詢問，豈有
為證人之資格，廠商送禮給公務員，怎可能直接送現金，可見原
判決理由矛盾及採證違法云云。惟證據之取捨及證明力之判斷，
俱屬事實審法院之職權，苟其所為之判斷，並不違背經驗及論理
法則，即不能指為違法，而據為上訴第三審之理由。原判決依其
調查證據所得，於理由內詳細說明以被告等三人之陳述，證人蔣
柏明、金磊之證言，被告等三人提出之日曆簿、請款單，蔣柏明
製作之便條影本等文書，及端儀公司確標得此二項工程之相關證
據資料觀之，不能全然否定端儀公司或被告等三人於工程之施工
、驗收過程中，有給付相關公務員金錢或飲宴等事實之可能性，
縱未能使法院獲得丁○○有貪污犯行之確信，亦不得遽認被告等
三人有誣告或偽證之犯意與犯行等情綦詳。所為論斷，核無違背
客觀存在之經驗法則與論理法則。上訴意旨，就原審採證、認事
職權之適法行使及原判決已說明之事項，徒憑己見，任意指摘，
且仍為單純事實之爭執，難謂已符合法定上訴要件，應認其上訴
不合法律上之程式，予以駁回。
據上論結，應依刑事訴訟法第三百九十五條前段，判決如主文。
中    華    民    國  九十九  年    八    月   十二   日
                      最高法院刑事第十三庭
                          審判長法官  賴  忠  星
                                法官  呂  丹  玉
                                法官  吳      燦
                                法官  蔡  名  曜
                                法官  葉  麗  霞
本件正本證明與原本無異
                                      書  記  官
中    華    民    國  九十九  年    八    月   十八   日
                                                      Ｅ

司法院資訊處製作；財團法人民間司法改革基金會備份。
